【裁判字號】    90,上訴,784
【裁判日期】    900710
【裁判案由】    偽造貨幣
【裁判全文】
臺灣高等法院臺南分院刑事判決                                        行股
    上  訴  人
    即  被  告  甲  ○  ○
    選任辯護人  許  哲  嘉
右上訴人因偽造貨幣案件，不服臺灣臺南地方法院九十年度訴字第七號中華民國九十
年三月十六日第一審判決（起訴案號：臺灣臺南地方法院檢察署八十九年度營偵字第
一三二一號），提起上訴，本院判決如左：
    主      文
上訴駁回。
    事      實
甲○○因積欠地下錢莊債務，急需現款清償，竟意圖供行使之用，於民國（下同）八
十九年九月二十八日十二時許，在臺中市○○路、重慶路口郵局前，以新臺幣五萬元
之代價，向化名『小朱』之不詳姓名成年男子，購得偽造之新台幣千元紙鈔一百八十
五張（號碼CT249363GZ一百六十七張、號碼CT249364GZ十二張、號碼CT249365GZ六張
），嗣於同年月二十九日凌晨五時四十分許，其將當中之二十三張偽鈔置於皮包內，
而乘坐不知情之邱懿德所駕駛之車牌ＨＨ─六０九七自小客車，行經國道一號高速公
路南向二八０公里處，即臺南縣後壁鄉路段），為警當場查獲並扣得偽造之新臺幣千
元紙鈔二十三張，繼於同日下午二時三十分許，在臺中市北屯區長生巷一之一弄四號
其住處，扣得偽造之新臺幣千元紙鈔一百六十二張。案經內政部警政署國道公路警察
局第四分隊報請臺灣臺南地方法院檢察署檢察官偵查起訴。
    理      由
一、右揭意圖供行使之用而收集偽鈔之犯罪事實，已迭據上訴人即被告甲○○先後在
    警訊及歷次偵審中供承不諱，並有經警查獲偽造之新臺幣千元券一百八十五張扣
    案為憑，又該扣案之千元券經送請中央銀行鑑定，認均屬偽鈔，亦有臺灣銀行總
    行八十九年十月三十一日（八九）總發乙字第一九九七六號函，附於偵查卷可佐
    ，再參以被告復供承其購買偽鈔之目的，在於清償地下錢莊之欠款，主觀上顯有
    行使之意圖亦明。本件事證已臻明確，被告之犯行洵堪確定，應予依法論科。
二、查被告意圖供行使之用，而購買收集偽造之通用紙幣，核係犯刑法第一百九十六
    條第一項之罪。茲所應審究者，厥為被告是否有自首之適用而已。卷查被告雖將
    其皮夾內之偽鈔提出交給警方，並全盤托出本案犯罪事實；惟按刑法第六十二條
    對於未發覺之罪自首而受裁判者，減輕其刑之規定，該所謂發覺，固非以有偵查
    犯罪職權之機關或人員確知其人犯罪無誤為必要，而於對其發生嫌疑時，即得謂
    為已發覺，但此項對犯人之嫌疑，仍須有確切之根據得為合理之可疑者，始足當
    之，若單純主觀上之懷疑，要不得謂已發生嫌疑，最高法院七十二年臺上字第六
    四一號著有判例在案。又按刑法上之自首，必其於犯罪尚未發覺之前，自動陳明
    其犯罪而受裁判，始得減輕其刑，蓋此規定係為獎勵犯罪者知所悔悟而設，被告
    經刑警追問，始行坦承，則其於犯罪尚未發覺之前，是否自動陳明犯罪而受裁判
    ，即有詳求之必要，亦有最高法院五十一年度臺上字第二二五五號判決意旨足參
    。經查被告之所以被警查獲本案，既已據證人即查獲本案之員警郭國明在原審證
    稱：「當時在收費站臨檢時，我請他出示證件，我看他皮包內有一疊新鈔覺得可
    疑，請他拿一張出來看浮水印、紙質均與真鈔有所不同，所以請他到分隊作筆錄
    」等語明確在卷。顯見該有偵查犯罪職權之員警，於臨檢當時對被告隨身持有偽
    鈔備用之事實，已有確切之根據得為合理之可疑，而與發覺之要件相當，且亦非
    被告主動交出扣案之偽造紙鈔，而係警方主動發覺可疑繼續追查始得破獲，被告
    在警訊中所為應僅止自白而已，尚難認有自首之適用。原審本於同上之見解，適
    用刑法第一百九十六條第一項，罰金罰鍰提高標準條例第一條前段，並審酌被告
    之素行、犯罪之動機、目的、方法、手段、對社會經濟秩序所生危害、及其犯後
    態度尚稱良好等一切情狀，對其量處最低度之有期徒刑三年，以資懲儆。復就扣
    案偽造之通用紙幣新臺幣千元鈔一百八十五張（號碼CT249363GZ一百六十七張、
    號碼CT249364GZ十二張、號碼CT249365GZ六張），依刑法第二百條規定併予宣告
    沒收。經核認事用法並無不合，量刑亦稱妥適。被告上訴意旨，以其係自首，指
    摘原判決量刑過重不當，為無理由，應予駁回。
三、據上論斷，應依刑事訴訟法第三百六十八條，判決如主文。
本案經檢察官林炎昇到庭執行職務。
中      華      民      國    九十      年      七      月      十      日
                                  臺灣高等法院臺南分院刑事第二庭
                                      審判長法官  游明仁
                                            法官  蘇重信
                                            法官  林永茂
右正本證明與原本無異。
如不服本判決，應於判決送達後十日內向本院提出上訴狀，其未敘述理由者並應於提
出上訴狀後十日內向本院補提理由書（應附繕本)。
                                      法院書記官  劉岳文
中      華      民      國    九十      年      七      月      十一    日
刑法第一百九十六條第一項：
行使偽造、變造之通用貨幣、紙幣、銀行券，或意圖供行使之用而收集或交付於人者
，處三年以上十年以下有期徒刑，得併科五千元以下罰金。


司法院資訊處製作；財團法人民間司法改革基金會備份。
